【裁判字號】    97,易,203
【裁判日期】    980109
【裁判案由】    恐嚇取財等
【裁判全文】
臺灣高雄地方法院刑事判決               97年度易字第203號
公  訴  人  臺灣高雄地方法院檢察署檢察官
被      告  酉○○
            黃○○
            天○○
選任辯護人  單文程律師
被      告  甲○○
選任辯護人  尤中瑛律師
被      告  戊○○
            宇○○
            子○○
            宙○○
            壬○○
選任辯護人  白裕棋律師
被      告  Ｃ○○
            午○○
            丑○○
            玄○○
            Ｄ○○
            Ｅ○○
            辛○○
上5 人共同
選任辯護人  單文程律師
被      告  寅○○
            卯○○
            己○○起訴書誤繕.
            庚○○
            Ａ○○
            丙○○
            申○○
            地○○原名黃忠信.
上列被告因恐嚇取財等案件，經檢察官提起公訴（95年度偵字第
16934號、第20020號），本院判決如下：
    主  文
酉○○共同犯恐嚇罪，處有期徒刑拾月，減為有期徒刑伍月，如
易科罰金，以銀元佰元即新臺幣玖佰元折算壹日；又共同犯強
制罪，處有期徒刑壹年，減為有期徒刑陸月，如易科罰金，以銀
元佰元即新臺幣玖佰元折算壹日。應執行有期徒刑拾月，如易
科罰金，以銀元佰元即新臺幣玖佰元折算壹日。
壬○○共同犯恐嚇罪，處有期徒刑玖月，減為有期徒刑肆月又拾
伍日，如易科罰金，以銀元佰元即新臺幣玖佰元折算壹日。
天○○共同犯強制罪，處有期徒刑肆月，減為有期徒刑貳月，如
易科罰金，以銀元佰元即新臺幣玖佰元折算壹日。被訴九十五
年一月十七日強制罪部分無罪。被訴九十五年一月十七日毀損部
分公訴不受理。
卯○○共同犯強制罪，處有期徒刑拾月，減為有期徒刑伍月，如
易科罰金，以銀元佰元即新臺幣玖佰元折算壹日。
寅○○共同犯強制罪，處有期徒刑捌月，減為有期徒刑肆月，如
易科罰金，以銀元佰元即新臺幣玖佰元折算壹日。
己○○共同犯強制罪，處有期徒刑捌月，減為有期徒刑肆月，如
易科罰金，以銀元佰元即新臺幣玖佰元折算壹日。
庚○○、Ａ○○、丙○○、子○○、午○○、宙○○等被訴毀損
部分，均公訴不受理。其餘被訴部分均無罪。
黃○○、甲○○、戊○○、宇○○、Ｃ○○、丑○○、玄○○、
Ｄ○○、Ｅ○○、辛○○、申○○、地○○均無罪。
    事  實
一、酉○○（綽號「阿師」、「賜哥」）受壬○○（綽號「彥仔
    」）之託，處理鴻豪製冰行、大黑製冰行之冰塊運送權益及
    員工挖角糾紛，於94年12月27日下午7 時許，與壬○○共同
    基於恐嚇之犯意聯絡，偽裝鴻豪製冰行員工，前往癸○○所
    經營大黑製冰行舉辦之設於高雄縣鳳山市○○路與青年路口
    「國輝海產店」之尾牙餐宴，席間酉○○向癸○○恫稱：「
    生意不要搶來搶去，不要再去挖對方的客戶，這種行為可恥
    ，若有不從，後面生意大家都不要做下去！」等語，並約同
    天○○（起訴書誤繕為黃洲源，綽號「阿源」、「源仔」）
    、宙○○（綽號「阿賢」）、申○○、地○○（原名黃忠信
    ）、Ｃ○○（綽號「西瓜」）及其他姓名年籍不詳之成年男
    子約10人，藉機滋事打群架、掀翻桌椅，並圍毆蘇清輝（傷
    害部分業經和解，未據提起告訴）。
二、卯○○（綽號「小隻」）因不滿未○○於高雄市苓雅區○○○路106 號開設「健健家族飲料店」（下稱健健家族），影
    響其弟開設之「桔子園」飲料店生意，遂委託酉○○代為解
    決，嗣酉○○叫計程車並分派任務，由天○○（起訴書誤繕
    為黃洲源）、己○○及寅○○（綽號「甘蔗」）、姓名年籍
    不詳綽號「夢幻」成年男子，共同基於妨害未○○僱用陳姿
    卉行使其經營健健家族飲料店生意權利之強制犯意聯絡，由
    天○○、寅○○、己○○及「夢幻」等人，帶領庚○○、丙○○、Ａ○○（綽號「土豆」）及其餘姓名年籍不詳之成年
    人，於95年4 月23日（起訴書誤繕為24日）中午12時30分許
    ，先前往天○○高雄縣鳳山市○○○路33號住處隔壁（大順
    檳榔攤）集合，再分別搭乘計程車，前往未○○所經營健健
    家族，適逢店員陳姿卉在健健家族店內營業，並有前往消費
    之客人在場，而仍以攜帶木棒、磚塊砸毀該店內之冰箱、招
    牌等設備之強暴、脅迫方法，妨害未○○僱用店員陳姿卉在
    該處經營飲料店生意之權利，惟庚○○、Ａ○○到場時並未
    下手，丙○○到場時，砸店行為業已結束。
三、嗣經警於95年6 月26日下午4 時10分許起，搜索屏東市○○○路478 號5 樓、嘉義縣民雄鄉○○路30之28號6 樓之3 、
    高雄市前鎮區○○○街212 巷18號、高雄市○鎮區○○街24
    號6 樓、高雄市○鎮區○道六街10號、高雄縣鳳山市○○○
    路33號、高雄縣鳳山市○○○街51巷20號、高雄市苓雅區○○○路79巷17號、高雄市苓雅區○○○路235 號、高雄市○○區○○街48巷4 號4 樓、高雄市苓雅區○○○路248 號等
    處，扣得如附表所示之物品，並拘提酉○○等人到案後而知
    上情。
四、案經高雄市政府警察局移送臺灣高雄地方法院檢察署檢察官
    偵查起訴。
    理  由
甲、證據能力部分
一、查被告壬○○及其辯護人對於證人癸○○於偵查中經具結之
    陳述，認未經對質詰問不具證據能力等語。惟按被告以外之
    人於偵查中向檢察官所為之陳述，除顯有不可信之情況者外
    ，得為證據，同法第159 條之1 第2 項定有明文。本件證人
    癸○○於檢察官偵查中所為之陳述，本質雖屬傳聞證據，然
    其未曾提及檢察官有不法取供之情形，辯護人雖以該證詞未
    經對質詰問，認為無證據能力，惟其未釋明上開供述有何顯
    不可信之情況，且證人癸○○復經本院傳喚到庭具結作證，
    保障被告之對質、詰問權，是證人癸○○於檢察官偵查中之
    陳述，自具有證據能力。
二、按被告以外之人於審判外之陳述，雖不符前4 條之規定，而
    經當事人於審判程序同意作為證據，法院審酌該言詞陳述或
    書面陳述作成時之情況，認為適當者，亦得為證據。當事人
    、代理人或辯護人於法院調查證據時，知有第159條第1項不
    得為證據之情形，而未於言詞辯論終結前聲明異議，視為有
    前項之同意刑事訴訟法第159條之5定有明文。查除被告壬○○對於證人癸○○於偵查中證述之證據能力審認如前外，其
    餘證據就事實欄一（即國輝海產店）部分：(一)共同被告酉○○、天○○、壬○○、宙○○、申○○、地○○、Ｃ○○等
    人於警詢中之陳述；(二)被害人即證人癸○○於警詢、偵查中
    之證述；(三)被告酉○○、天○○、壬○○、宙○○、地○○
    、Ｃ○○等人之通信監察譯文；(四)和解書1 份等證據；及就
    事實欄二（即健健家族）部分：(一)共同被告酉○○、天○○
    、卯○○、寅○○、庚○○、丙○○、Ａ○○、己○○等人
    於警詢中之供述；(二)證人未○○、陳姿卉於警詢、偵查中之
    證述；(三)證人姜明宏、莊宗霖、李仁賢等人之警詢、偵查中
    證述；(四)被告酉○○、天○○、卯○○、寅○○、己○○等
    人之通信監察譯文；(五)現場照片多紙等證據。被告酉○○、
    壬○○及其辯護人等就事實一部分，被告酉○○、天○○、
    卯○○、寅○○、己○○等人及其辯護人等就事實二部分於
    本院審理時，已表示對於全案卷證之證據能力均同意列為本
    案證據（見本院97年度易字第203 號(二)卷【下稱本院二卷】
    第209 頁、第255 頁至第256 頁、本院97年度易字第203 號
    (三)卷【下稱本院三卷】第612 頁、第675 頁、本院三卷97年
    12 月17 日審判筆錄第4 頁），且於本案調查證據時，知有
    不得為證據之情形，亦未於言詞辯論終結前聲明異議，依刑
    事訴訟法第159 條之5 規定，應視為被告已同意上開共同被
    告、證人所為陳述及現場照片、監聽譯文等文書，均具有證
    據能力，而可作為證據，本院斟酌上開證據並非不法取得，
    且其作成時之情況，認為適當，自得採為證據能力，先行敘
    明。
乙、實體部分
一、訊據被告酉○○、壬○○等人對於事實一部分，被告酉○○
    、卯○○、寅○○、己○○等人對於事實二部分均矢口否認
    犯行，被告天○○則對於事實二所示犯行均坦承不諱，其辯
    護人則以：是否構成強制罪有疑問，且打電話的人並沒有辦
    法證明係何人等語為被告天○○辯護。被告酉○○辯稱：國
    輝海產店是談員工挖角問題，未恐嚇取財，當天只有1 個朋
    友帶伊去，其他是要去吃尾牙的，電話中提到小弟之事是開
    玩笑的；至健健家族部分伊未至現場，第1 天晚上是卯○○
    說有健健家族此事，伊有說要幫他並幫他聯絡，當天晚上就
    跟寅○○說，要他跟卯○○說有幫他聯絡但無結果，所以伊
    沒過去，結果隔天伊過去時才知有很多人過去，才打電話去
    關心一下，才知他們有去健健家族等語。壬○○辯稱：當天
    是鴻豪的老闆邀我們去國輝海產店吃尾牙，伊酒醉，不知道
    狀況，是叫朋友劉福龍送伊回家等語；其辯護人則以：被告
    並未參與恐嚇他人犯行，亦未為任何人取得任何財產上利益
    等語為被告壬○○辯護。寅○○則辯稱：伊未去健健家族現
    場亦未幫忙叫人，前1 天伊跟酉○○喝酒，23日早上伊送檳
    榔看到大順檳榔攤附近很多人就去看看，然後就離開，譯文
    內說砸店是開玩笑的，伊當時喝醉了等語。卯○○辯稱：案
    發前1 天伊有跟他們發牢騷說健健家族每次都開在對面並削
    價競爭、很囂張，「夢幻」就說要去毀損，隔天他們真的有
    去，伊後來有賠償健健家族，伊跟「夢幻」並不熟，當天伊
    手機沒有電，「夢幻」借伊1 支手機所以要跟他謝謝，但伊
    忘記有無跟小弟說謝謝了等語。己○○辯稱：伊跟卯○○很
    熟，當天卯○○叫伊陪他去健健家族砸店的現場，但是到達
    時已經結束了，伊不知卯○○是否知道健健家族被砸的事情
    ，當天我們原本在家裡卯○○說不過去看看也不行，後來是
    拜託天○○開車載我們過去的等語。
二、經查：
  (一)就下列事實部分，為被告等人所不爭執，復有相關證據在卷
    足憑，此部分事實堪信其屬真實：
    1.事實一國輝海產店部分：酉○○綽號「阿師」、「賜哥」
      ，使用0000000000號行動電話；壬○○綽號「彥仔」，使
      用0000000000號行動電話；天○○綽號「阿源」、「源仔
      」，使用0000000000號及0000000000號行動電話，宙○○
      綽號「阿賢」，使用0000000000號行動電話，Ｃ○○綽號
      「西瓜」，使用0000000000號行動電話，被告酉○○、壬○○、天○○、地○○、Ｃ○○、宙○○等人均非大黑製
      冰行之員工，其中酉○○、天○○均受壬○○之邀請參加
      ，於事實一所載時、地參加大黑製冰行舉辦之尾牙餐宴，
      席間有談到員工挖角問題，酉○○曾向癸○○稱：「生意
      不要搶來搶去，不要再去挖對方的客戶。」等語，嗣因故
      宙○○、Ｃ○○、地○○等人與大黑製冰行員工蘇清輝發
      生衝突打架、掀桌等情，俱為被告酉○○、壬○○及其辯
      護人所不爭執，復有共同被告酉○○、天○○、壬○○、
      宙○○、申○○、地○○、Ｃ○○等人於警詢中之陳述、
      被害人即證人癸○○於警詢、偵查中之證述可參，及被告
      酉○○、天○○、壬○○、宙○○、地○○、Ｃ○○等人
      之通信監察譯文、和解書1 份等在卷足憑（見警1 卷第7
      頁反面至第10頁、第14頁、第24頁反面至第26頁、第39頁
      反面至第40頁，警2 卷第5 頁至第8 頁、第11頁反面至第
      14頁、第37至第38頁、第45頁反面至第48頁、第52頁反面
      至第53頁、第97頁反面至第99頁正面、第105 頁，偵1 卷
      第18頁反面至第21頁、第26頁至第27頁、第42頁反面至第
      43頁、第49頁，偵2 卷第3 頁至第5 頁、第61頁反面至第
      62頁、第117 頁反面至第122 頁，本院95年度聲羈字第65
      5 號影1 卷第9 頁至第10頁、第16頁，本院95年度聲羈字
      第655 號影2 卷第44頁至第66頁），此部分事實堪以認定
      。
    2.事實二健健家族部分：卯○○綽號「小隻」，使用000000
      0000號行動電話，酉○○綽號「阿師」、「賜哥」，使用
      0000000000號行動電話；天○○綽號「阿源」、「源仔」
      ，使用0000000000號及0000000000號行動電話，寅○○綽
      號「甘蔗」，使用0000000000號行動電話，己○○使用00
      00000000號行動電話，Ａ○○綽號「土豆」，卯○○因不
      滿未○○所經營之健健家族影響其弟開設之「桔子園」飲
      料店生意，曾於案發前一天告知被告酉○○，酉○○並允
      諾將代為處理，嗣健健家族於起訴事實二所載之營業時間
      遭砸毀時，店內尚有店員陳姿卉及客人在場，店內之冰箱
      、招牌等設備均遭砸毀而無法繼續營業；案發時被告酉○○並未至案發現場，被告寅○○曾於集合時間至集合地點
      之大順檳榔攤，被告天○○、己○○、庚○○、丙○○等
      人均曾於案發時間附近抵達現場等情，被告卯○○事後並
      與健健家族負責人未○○達成和解，俱為被告酉○○、天
      ○○、卯○○、寅○○、己○○、丙○○等人所不爭執，
      復有共同被告酉○○、天○○、卯○○、寅○○、庚○○
      、丙○○、Ａ○○、己○○等人於警詢中之供述、證人未
      ○○、陳姿卉於警詢、偵查中之證述、證人姜明宏、莊宗
      霖、李仁賢等人之警詢、偵查中證述明確，並有被告酉○○、天○○、卯○○、寅○○、己○○等人之通信監察譯
      文、現場照片多紙等在卷可稽（見警1 卷第21頁至第22頁
      、第55頁至第56頁、第88頁至第89頁、警2 卷第4 頁至第
      5 頁、警2 卷第18頁至第19頁、警2 卷第154 頁至第156
      頁、警2 卷第159 頁至第162 頁、警2 卷第166 頁至第16
      7 頁、警2 卷第171 頁至第172 頁、警2 卷第175 頁至第
      176 頁、警2 卷第178 頁至第181 頁、警2 卷第228 頁至
      第230 頁、警2 卷第243 頁至第245 頁、警2 卷第247 頁
      至第249 頁、警2 卷第251 頁至第254 頁、偵1 卷第79頁
      至第80頁、第85頁、第103 頁至第105 頁、第109 頁正、
      背面、偵2 卷第10頁、偵3 卷第9 頁至第10頁），此部分
      事實亦可認定。
  (二)被告酉○○、壬○○涉犯事實一國輝海產店部分：
    1.證人癸○○於警詢中陳稱：伊經營的「大黑馬製冰行」與
      「鴻豪製冰行」雙方因經營及客源有些衝突，案發時伊公
      司在國輝海產店辦尾牙，邀請鴻豪製冰行老板及司機過來
      ，但參加的人有30幾人，都是其中一個叫「賜哥」帶來的
      ，鴻豪製冰行員工只有8 、9 個，當天賜哥跟伊說「生意
      不要搶來搶去，不要再去挖對方的客戶」，又說我們這種
      行為可恥，若我不從，後面生意大家都不要做下去等語，
      伊感到畏懼，開宴約半小時，後面就有人打起來，蘇清輝
      是受傷最嚴重的，之後對方老板打電話說要和解賠錢等語
      （見警1 卷第39頁反面至第40頁），核與其偵查中結證稱
      ：伊跟鴻豪製冰行有一些客源上之衝突，案發時係伊公司
      辦尾牙，鴻豪的老板「志仔」跟約30幾名男子到我尾牙會
      場來，一開始是在談，但對方靠著人多勢眾，要伊順他的
      意，不能去挖他們的客源，但我的員工有人不願意聽從，
      所以有跟他們發生爭吵，我公司一位員工蘇清輝過去勸架
      ，結果被打得最慘等語（偵2 卷第61頁反面至第62頁）均
      大致相符，其可信性甚高。
    2.本件案發前，被告酉○○（下稱A） 與被告壬○○所持用
      行動電話（下稱B） 於94年12月27日上午9 時23分33秒之
      通訊監察譯文所示（見本院二卷第372 頁）：
      「A：嚴仔（應係彥仔）！晚上7點你連絡志仔！或那2個
           司機先過去，我叫文仔機動4、50個人過去！我看先
           問口氣怎樣！如白目就使動作！6點原仔等！再帶到
           廟那邊！」
      復經被告酉○○於警詢中自承：伊都叫壬○○「彥仔」（
      台語），案發時彥仔有在場，和伊同桌，當天伊帶約10個
      人前往，該日上午9 時23分33秒之監聽譯文內，所說使動
      作就是與對方談不好事情，就是要教訓對方等語（警2 卷
      第5 頁至第8 頁正面），是足認被告酉○○當日處理員工
      挖角糾紛時，本即糾集眾人前往，藉人多勢眾，計畫欲先
      以口頭告誡，如不順從即予以教訓（傷害），此亦可自被
      告酉○○（下稱A） 與姓名年籍不詳持有0000000000號行
      動電話綽號「和哥」（下稱B） 之人於94年12月27日下午
      8 時22分44秒之通訊監察譯文所示（見本院二卷第374 頁
      ）：「A ：和哥
        B：你講
        A：剛剛處理藍天鵝賣冰塊的勞資糾紛，有一個員工白
           目，當場就教訓他，鳳山總局（指當地警察機會）
           ，有被抓二、三個小弟到警察局
        B：鳳山分局
        A：ㄟ
        B：什麼名字
        A：你小弟叫什麼名字，阿賢叫做「葉丁」
        B：宙○○
        A：○、甲也丙丁的丁」
      因有員工白目，當場就被教訓，而發生簡清輝遭毆傷事件
      等情，綜觀被告酉○○「處理」員工挖角糾紛之方式，即
      係藉人多勢眾之方法，而施強暴、脅迫之手段，益證證人
      癸○○所稱被告酉○○係以恐嚇方式進行談判乙節，堪可
      認定。
    3.雖被告壬○○於偵查、本院審理中均辯稱：當天到時就已
      經喝醉了，是劉福龍送伊赴宴並送伊回去等語。惟查，本
      件國輝海產店尾牙宴約於94年12月27日下午7 時許開始，
      觀之被告酉○○（下稱A） 與被告壬○○所持用行動電話
      （下稱B） 之通訊監察譯文（見本院二第372 頁背面、第
      373 頁背面、第374 頁）：
      94.12.27下午5時許
      「A：顏仔（台語，應係彥仔）
        B：我幾點過去
        A：6點過去元仔家集合
        B：重覆A
        A：你有否向志仔交代
        B：有啊我有跟他講了
        A：叫他不用怕」
      94.12.27下午6時24分26秒
      「B：喂四哥（因壬○○開車，「志雄」使用壬○○手機
           ）
        A：你是志雄嗎，那你有否開車
        B：開一部車
        A：一部而已
        B：阿顏（應係阿彥）開的
        A：好好沒關係，如果你們到達定點後，再打進來，我
           再告訴你
        B：喔好」
      94.12.27下午7時32分48秒
      「B：四哥
        A：對方還沒來嗎
        B：到了到了
        A：我們的小弟不要和他們打招呼，先停在旁邊，怕他
           們不敢進來
        B：我們在對面，停車場這裡
        A：我有交代所帶的小弟，要到裡面吃東西，假裝是客
           人。」
      是被告壬○○自案發當日下午5 時與被告酉○○約好前往
      國輝海產店集合時間、6 時24分時負責開車載人、7 時32
      分抵達即國輝海產店時，亦未見有何開始喝酒或已醉酒情
      事，而依8 時22分前揭2.被告酉○○與綽號「和哥」間之
      對話，可知被告壬○○抵達後不到1 小時內之8 時22分許
      衝突已結束，相關人並已送至警局，是足認被告壬○○如
      何能在更短時間內就座入席、並立即喝到爛醉？顯與常情
      不符。足認被告壬○○所為之酒醉辯解，顯係事後飾卸之
      詞，並不足採。
    4.況且本件尾牙宴雖係大黑製冰行與鴻豪製冰行之糾紛，卻
      由被告壬○○委託被告酉○○代為處理，業據被告酉○○
      於偵查中稱：本件衝突原因係因伊朋友綽號「志仔」與人
      有員工挖角糾紛，那天剛好是尾牙，「志仔」約對方要談
      判解決事情，後來因為談判發生不愉快，才發生衝突，該
      事件是伊朋友「彥仔」叫我過去處理的等語（見偵2 卷第
      3 頁至第5 頁），復有被告壬○○與被告酉○○於出發前
      往即國輝海產店前密集聯繫之前揭2.、3.所示通訊監察譯
      文在卷可稽，均足認被告壬○○與被告酉○○前往國輝海
      產店之際，早已共同謀議，先以聚集眾人偽裝成鴻豪製冰
      行員工，避免打草驚蛇，談判過程若對方有所不從，即施
      以暴力等情，均堪信其為真實。
    5.復被告酉○○因幫忙處理本案員工挖角糾紛，於事後得到
      被告壬○○爭取而來之酬謝等情，亦據被告酉○○於偵查
      中稱：事後伊有得到1 瓶洋酒，至是否有紅包及喝酒招待
      已經不記得了等語（見警2 卷第5 頁至第8 頁正面），復
      有被告酉○○（A） 與同案被告宙○○（B） 於94年12月
      28日下午5 時29分之通訊監察譯文（見警1 卷第14頁）：
      「A ：那天海產店，冰塊那一個，顏仔有幫我們爭取紅包
      ，晚上8 點來領。B ：好」；及被告酉○○（A） 與被告
      壬○○（B） 於94年12月28日下午8 時28分之通訊監察譯
      文（見本院二卷第375 頁背面）：「B ：四哥，酒錢在我
      這，紀董有拿1 瓶酒要送你，包括紅包錢也在我這裏，晚
      上去家那裏。」益證被告壬○○係事前為達成自己行為目
      的之意思，與被告酉○○共同謀議後，事中推由被告酉○○出面，事成後再以紅包、洋酒等方式酬謝被告酉○○。
      又一般通常客觀而理性之第3 人，遭以「若有不從，後面
      生意大家都不要做下去」等語，告以若不從，未來無法繼
      續營業之將加害於財產上的惡害通知，均會因而心生畏懼
      ，更何況本件案發時，被告酉○○等人聚結多數人到場，
      當場之氣勢、對被害人之心理影響更甚，足認被告酉○○
      、壬○○2 人所為之恐嚇行為，確已致使被害人癸○○因
      而心生畏懼。是本件事證明確，被告壬○○、酉○○之恐
      嚇犯行，可以認定。
    6.另被告壬○○之辯護人雖於本院準備程序中聲請傳喚證人
      劉福龍，待證事實為被告壬○○於案發當日是如何前往現
      場，且已爛醉如泥等情，惟被告壬○○就此重要證人之存
      在，警詢中卻未提及，復證人劉福龍業於偵查中就相同事
      實已結證稱：伊當天開車載壬○○過去，我是從藍天鵝載
      他過去，我是當天壬○○喝醉，精神狀況已經有點恍惚，
      講話有點口吃，因伊與其他人不認識，未在那裏吃飯，就
      在那裡等壬○○約1 小時，打架時伊在睡覺，後來壬○○
      過來說他被打，在半路上還嘔吐，到了藍天鵝時就將他交
      給他老婆等語（偵1 卷第20頁至第21頁），亦核與前開經
      本院所審認之事證大相逕庭，爰無再為傳喚之必要，附此
      敘明。
    7.此外，證人癸○○雖至本院審理中改稱：伊跟鴻豪客源的
      糾紛，是在尾牙之前就已經解決了，案發時有在國輝海產
      店辦尾牙請員工及鴻豪製冰行的人吃飯，伊這邊十幾個人
      ，鴻豪那邊也十幾個人，當時賜哥一來海產店就當面跟伊
      說員工不要這樣拉來拉去，不要去挖人家的員工，至於他
      說「如果我不從的話會讓我生意做不下去」等語是伊從員
      工那邊聽到的，當天吃了約1 小時就發生伊員工蘇清輝與
      隔壁桌發生口角、打架、翻桌，尾牙之前不認識壬○○，
      也沒有同桌吃飯，壬○○沒有對我口出惡言或打伊，酉○○當天是來調解我們員工的這件事，因為他們當天打起來
      ，警察問說這件事會不會害怕，伊就說會，被告方面沒有
      從我這邊取得任何不法利益，伊願原諒他們等語（見本院
      三卷第585 頁至第596 頁），惟被告酉○○當日前去係受
      被告壬○○之託談判挖角糾紛等情，已如前述，若案發時
      該糾紛已解決，被告壬○○又何必大費周章聚集眾人前往
      ？又何須隨時準備「使動作」？且於事後還要付出酬謝給
      到場之人？顯與常情相悖；復觀之證人癸○○於警詢中亦
      稱：伊及受傷員工蘇清輝迄今仍很害怕，希望不要再作證
      ，否則怕歹徒再報復等語（見警2 卷第105 頁），足見證
      人癸○○心中確係受到極大之恐懼及壓力，雖其嗣後於95
      年8 月10日偵查中仍為對被告等人不利之陳述，惟偵查當
      時檢察官亦曾詢以：案發後，被告等有無再來騷擾？證人
      答：沒有。而偵查至今逾2 年之久，證人癸○○係從事商
      業之人，既已事過境遷，所造成之傷害亦非甚重，尚難謂
      其並無息事寧人之意，且核其自警詢、偵查中所陳均相符
      合，自應以證人於警詢、偵查中所言較具有可信性，併此
      敘明。
  (三)被告酉○○、天○○、卯○○、寅○○、己○○涉犯事實二
    健健家族部分：
    1.被告卯○○自承於案發前日，曾向被告酉○○告以其弟與
      健健家族營業競爭之事，被告酉○○以允諾等情，業據被
      告酉○○、卯○○等人供陳在卷（見本院三卷第243 頁、
      第245 頁），惟被告酉○○以僅係虛與委蛇、被告卯○○
      稱沒想到竟然真的去砸店等語置辯。
    2.被告酉○○於案發前一日（94年4 月22日）密集聯繫被告
      寅○○、己○○、天○○等情，有下列監聽譯文在卷足憑
      ：
      被告酉○○（下稱A） 與被告己○○（下稱B） 於95年
        4 月22日下午9 時44分17秒之通訊監聽譯文在卷可稽
        （見警1 卷第13頁）：
        「A ：文賢（應係「軍燃」）！你看幾點去，我和甘蔗
             （ 即寅○○）連絡到了，中午賊仔（警察）都休
              息！你12點到甘蔗那裏！
          B ：計程車
          A ：我叫原仔（即天○○）叫車！你帶小弟過去，儆
              在車上不要下車！要砸店！2台車就夠了。」
      被告酉○○（下稱A） 與被告寅○○（下稱B） 之通訊
        監聽譯文所示（見警1卷第13頁、第11頁背面）：
        (1)95.04.22晚上09時41分58秒
        「A：甘蔗大仔？
          B：阿原打給我不是說要調動（人）！我有叫夢幻去
             叫小弟！說要30至40。
          A：我問一下！」
        (2)95.04.22晚上11時16分56秒
        「A：甘蔗大仔！12點等，2台車都夠了
          B：我調30多個。
          A：在原仔家等！11點先談一下」
        (3)95.04.23上午00時12分53秒
        「A：明天砸店！10個就夠，手腳俐落呀聽夢幻的！我
             這邊還有叫人！3、4台車！」
      被告酉○○（下稱B） 與被告天○○（下稱A） 於95年
        4 月23日中午12時17分18秒之通訊監察譯文所示（見警
        1 卷第12頁背面）：
        「A：ㄟ老大，我們要出發。
          B：好ㄟ。
          A：計程車都叫來了。
          B：衣服穿好馬上過去。」
    3.而被告酉○○於案發前1 日之密集聯繫當中，並安排好隔
      日前往現場搭載所招集前往健健家族現場之計程車等情，
      亦有下列通訊監察譯文在卷可憑：
      被告酉○○（下稱A） 與綽號「蕃薯」之人（下稱B）
        於95年4 月22日下午11時16分56秒之通訊監察譯文所示
        （見警1卷第11頁背面、第13頁）：
        「A ：蕃薯！我4 仔！明天中午叫車！要過去忠孝路10
              台！中午12點！兄弟都中午買家！原仔家集合！
          B ：南華一R 大順檳榔攤旁！
          A ：我跟司機算！我現場算！在苓雅路那裏！來回
              300 。」
      被告酉○○（下稱A） 與天龍車行（下稱B） 於95年4
        月22日下午11時36分38秒之通訊監察譯文所示：
        「B：我天龍車行！蕃薯說要叫車？
          A：要去砸店！10台到南華路大順檳店南華路33號等！
          B：12點10台好！」
    4.本件砸店行為中及完成後，並陸續有被告天○○及不詳之
      人多次向被告酉○○回報等情，有下列通訊監察譯文附卷
      可考：
      被告酉○○（下稱B） 與被告天○○（下稱A） 之通訊
        監察譯文所示（見警1卷第11頁背面）：
        (1)95年4 月23日中午12時17分18秒（見警1 卷第11頁背
          面）
        「A ：大仔，要走了！計程車叫了！
          B ：好。」
        (2)95年4 月23日中午12時28分57秒（見偵2 卷第9 頁）
          ：
        「A ：喂老大，我們都已經快到了，你不過來，人來了
              太多，我先過去，看他們有沒有處理好，或人有
              沒有安全。
          B：你們出發嗎？
          A：ㄟY，不然人3、40個在我家前怕難看。
          B：你現在在那裡？
          A：中山路快到民權路，你不用過來在我家等我就好
             了。
          B：好Y
          A：差不多15分鐘就結束
          B：不然回來再講好了」
      被告酉○○（下稱A） 與不詳之人（下稱B） 間通訊監
        察譯文所示（均見警1 卷第11頁背面至第12頁）：
        (1)95年4 月23日中午12時47分21秒
        「B：要回去了
          A：我在檳榔攤！有夷為平地！
          B：夢仔被自己人打到！」
        (2)95年4月23日下午2時12分49秒
        「B ：大仔！我回來了！君賢（台語，應係「軍燃」）
              和良仔也走了！有拿1 萬給他們！錢也付完了。
          A ：有付錢了！我們這邊的人走了吧！以後要叫小弟
              才方便！晚上再拿給你們！你今天收多少！
          B ：1個2千和5千」
    5.健健家族遭被告等人砸店時，尚有店員陳姿卉及數名客人
      在內，健健家族因被告等人砸店行為，導致無法營業等情
      ，亦有證人未○○於警詢、偵查中均稱：案發當時伊在睡
      午覺，店員陳姿卉在場，本件損失約16000 元，有2 位店
      員因為被砸後就不來上班了等語（見警2 卷第117 頁反面
      至第118 頁、偵1 卷第14頁至第16頁），經核與證人陳姿
      卉即健健家族店員於警詢、偵查中所稱：健健家族被砸時
      ，伊在現場吧台內，突然有十幾個人手持木棒、磚塊衝進
      店內，砸毀吧台內冰箱、招牌，不到5 分鐘就全部逃走了
      ，當時還有其他客人在場等語（警1 卷第41頁、偵1 卷第
      14頁至第16頁）均相符合，此部分事實至堪認定。
    6.被告酉○○於砸店行為完成後，隨即指示被告天○○向被
      告卯○○要1 萬元請小弟至享溫馨KTV 喝酒等節，亦有下
      列通訊監察譯文在卷可參（均見警1 卷第11頁背面）：
      被告酉○○（下稱A） 與被告寅○○（下稱B） 於95年
        4 月23日下午1 時8 分39秒之通訊監聽譯文所示：
        「A ：我叫他們去享溫馨，拿1 萬元給夢幻給小弟吃喝
          」
      被告酉○○（下稱A） 與被告己○○（下稱B） 於95年
        4 月23日下午1 時10分57秒之通訊監聽譯文在卷可稽：
        「A ：君賢（應係「軍燃」），等一下你們去享溫馨，
              到時打給我！原仔跟你說。
          A （原仔）：等一下你去享溫馨買單！叫小子（即卯
              ○○）拿1萬元給夢幻。
          B ：原哥說算1 萬給小子處理！進去我們3 、4 個處
              理！」
      被告酉○○（下稱A） 與被告卯○○（下稱B） 於95年
        4 月23日下午1 時14分48秒之通訊監察譯文：
        「A ：良仔（台語，應係龍仔）！你們到享溫馨，我和
              原仔、忠仔、宏仔先休息！等一下跟我聯絡！
          B（夢幻）：4哥（即賜哥）！
          A ：夢幻！你和那些兄哥喝！叫小弟說謝了！儘量喝
              ！」
    7.除前揭通訊監察譯文外，復據共同被告天○○於警詢中陳
      稱：「小隻」即卯○○弟弟有開飲料店，之前有說「健健
      家族」飲料店開在隔壁，主要是搶生意的問題本件是卯○○前一天與人約好在伊住處隔壁大順檳榔攤集合的等語（
      警2 卷第11頁反面至第14頁正面）在卷明確，以及曾至現
      場之同案被告庚○○、Ａ○○、丙○○、證人李仁賢等人
      均稱：在檳榔攤集合後，再前往健健家族砸店，事後因而
      至享溫馨KTV 唱歌、喝酒等語相符（見警2 卷第88頁至第
      89 頁 、第92頁至第94頁正面、偵1 卷第8 頁反面至第12
      頁、第32頁反面至第34頁正面）相符，益證被告卯○○因
      其弟與健健家族之營業競爭，委由被告酉○○代為處理，
      復由被告酉○○指揮被告天○○、寅○○、己○○等人招
      集小弟其餘小弟前往健健家族砸店，事後並由被告卯○○
      出錢招待參與之人前往KTV 等情，均足堪認定。雖被告卯
      ○○辯稱：砸完健健家族拿了1 萬元並非去慶功，是要賠
      償弄丟夢幻手機錢等語，惟依前揭5.、之譯文內容所
      示，該被告卯○○支付之1 萬元，確係用以招待小弟們享
      溫馨KTV 之開銷，甚為明確，被告卯○○之辯解，顯屬無
      據。從而，本案事證已臻明確，堪以認定。
    8.綜上，被告酉○○、卯○○、天○○、寅○○、己○○等
      人，確於事先謀議前往砸毀健健家族，事中推由天○○、
      寅○○、己○○等人前往下手，事後並由被告卯○○予以
      酬謝等行為，業如前述。又被告酉○○、卯○○、天○○
      、寅○○、己○○等人均係成年人，而對於健健家族遭眾
      人毀損後，非經相當時日及勞力、費用，自無法再行營業
      等情，一般通常理性而具有通常智識之人均可得認識，復
      被告酉○○、卯○○、天○○、寅○○、己○○等人毀損
      健健家族之動機即係妨害其營業，其等對於健健家族因其
      等所實施毀損之強暴、脅迫行為，導致無法營業等情，明
      知並有意使其成就。而被告酉○○、卯○○、天○○、寅
      ○○、己○○等人施強暴脅迫時，證人陳姿卉正在現場，
      如前所述，是應認其等所為之強暴、脅迫行為，已足以壓
      制被害人陳姿卉之自由意志，妨害其在健健家族販賣飲料
      營業之權利。從而，本件事證已臻明確，被告酉○○、卯
      ○○、天○○、寅○○、己○○等人之強制罪犯行，已足
      堪認定。
  (四)按刑法第304條第1項強制罪之「強暴」，意指外在有形暴力
    （不法腕力）之施用，且為對人所為之有形力行使，惟不以
    直接對人身體施用為必要，即使對物施力而對人發生強力影
    響者，只須對人係屬特定亦屬之；而所謂「脅迫」，係指顯
    現加害意思於外，或將加害之旨通知他人，使其心生畏懼而
    影響或制壓其意思決定。故行為人於此須直接、間接對他人
    或對物實施「強暴」、「脅迫」，致妨害被害人行使權利為
    本罪之成立要件，非謂僅對物施強暴、脅迫即不成立本罪。
    次按，共同實施犯罪行為之人，在合同意思範圍以內，各自
    分擔犯罪行為之一部，相互利用他人之行為，以達其犯罪之
    目的者，即應對於全部所發生之結果，共同負責（最高法院
    28年上字第3110號判例要旨參照）；又共同正犯，係共同實
    施犯罪行為之人，在共同意思範圍內，各自分擔犯罪行為之
    一部，相互利用他人之行為，以達其犯罪之目的，其成立不
    以全體均行參與實施犯罪構成要件之行為要件；參與犯罪構
    成要件之行為者，固為共同正犯；以自己共同犯罪之意思，
    參與犯罪構成要件以外之行為，或以自己共同犯罪之意思，
    事前同謀，而由其中一部分人實行犯罪之行為者，亦均應認
    為共同正犯，使之對於全部行為所發生之結果，負其責任（
    釋字第109 號解釋理由書參照）。是就事實一國輝海產店部
    分，係由被告壬○○委託被告酉○○處理挖角紛爭，其以自
    己犯罪之意思，與被告酉○○事前達成謀議，並推由被告酉
    ○○出面「處理」著手實施恐嚇行為，並對於被告酉○○將
    施以言語、行動等不同程度之強制手段（如：先問口氣怎樣
    ，如白目就使動作），均未為反對之意思，復進而與相關人
    等集結到場，及並利用被告酉○○之行為達其犯罪之目的，
    自難解其共同正犯之責；而事實二所示健健家族部分，被告
    卯○○委託被告酉○○幫忙處理營業競爭問題，其等以自己
    犯罪之意思，事前與被告酉○○等人共同謀議，並由被告酉
    ○○居於主導、支配地位，推由其餘共同被告到場實施強暴
    、脅迫行為，並利用其他共同被告之行為遂行其犯罪之目的
    ，是應認被告酉○○、卯○○等人雖未到場實施強暴、脅迫
    行為，仍應與行為時到場實施犯罪行為之人負共同正犯之罪
    責。
三、被告等行為後，刑法及刑法施行法業於95年7 月1 日修正施
    行，參酌最高法院95年5 月23日刑事庭第8 次會議決議、95
    年11月7 日95年度第21次刑事庭會議決議意旨，應適用新刑
    法第2 條第1 項之規定，為「從舊從輕」之比較。另於比較
    時應就罪刑有關之共犯、未遂犯、想像競合犯、牽連犯、連
    續犯、結合犯，以及累犯加重、自首減輕暨其他法定加減原
    因（如身分加減）與加減比例等一切情形，本於統一性及整
    體性原則，綜其全部罪刑之結果而為比較；又如新舊法處罰
    之輕重相同、法理或審酌標準見解之明文化、純文字之修正
    等，即無比較適用之問題，非此條所指之法律有變更，即無
    本條之適用，應依一般法律適用原則，適用裁判時法；又如
    逕行適用行為時法，因結果並無不同，對判決不生影響，上
    訴審毋庸撤銷改判。是本院審酌：
  (一)法定貨幣單位部分：被告等行為後，刑法施行法增訂第1 條
    之1 ，其立法目的，在於考量新修正之刑法施行後，不再適
    用「現行法規所定貨幣單位折算新臺幣條例」，為使罰金數
    額趨於一致，避免衍生新舊法比較適用問題，以緩和實務適
    用法律之衝擊，於不變動罰金數額之前提下，所為之規定。
    是以上開規定具有準據法之性質，不論行為人之行為係在刑
    法修正施行前或施行後，關於罰金之貨幣單位，一律為新臺
    幣。
  (二)罰金刑部分：被告等行為後，刑法第33條第5 款業已修正施
    行；修正後刑法第33條第5 款規定「罰金：新臺幣1,000 元
    以上，以百元計算之。」，與修正前刑法第33條第5 款規定
    「罰金：1 元以上。」不同。比較新舊法結果，以舊法較有
    利於行為人。
  (三)易科罰金部分：被告等行為後，罰金罰鍰提高標準條例第2
    條業已刪除，而刑法第41條第1 項前段關於易科罰金之折算
    標準已由舊法之銀元100 元、200 元、300 元修正為新臺幣
    1,000 元、2,000 元、3,000 元，因屬科刑規範事項之變更
    ，其折算標準為裁判時所應諭知，自有就新舊法規定比較之
    必要，經比較新舊法結果，以被告行為時之舊法較為有利於
    被告。
  (四)修正前刑法第41條第2 項規定：「併合處罰之數罪，均有前
    項情形，其應執行之刑逾6 月者，亦同」，惟修正後之該條
    項則規定：「前項規定於數罪併罰，其應執行之刑未逾6 月
    者，亦適用之」。易言之，依修正前之第41條第2 項規定，
    就併合處罰之數罪所定應執行刑縱逾6 月，倘均符合得易科
    罰金之規定，仍可易科罰金以代刑之執行，而依修正後之第
    41 條 第2 項則不得易科罰金。惟94年2 月2 日修正之刑法
    施行法第3 條之1 第3 項規定：「於94年1 月7 日刑法修正
    施行前犯併合處罰數罪中之一罪，且該數罪均符合第41條第
    1 項得易科罰金之規定者，適用90年1 月4 日修正之刑法第
    41條第2 項規定」。故被告酉○○所犯併合處罰數罪中之一
    罪，倘係在刑法修正施行前所違犯，且於減刑後均符合易科
    罰金之規定，則縱其應執行之刑已逾有期徒刑6 月，依上開
    刑法施行法第3 條之1 第3 項規定，仍應適用修正前刑法第
    41條第2 項規定。
  (五)定執行刑部分：刑法第51條業已修正公布，並於95年7 月1
    日施行，修正前刑法第51條規定：「數罪併罰，分別宣告其
    罪之刑，依左列各款定其應執行者：」其中第5 款規定：「
    宣告多數有期徒刑者，於各刑中之最長期以上，各刑合併之
    刑期以下，定其刑期。但不得逾20年。」修正後刑法第51條
    第5 款規定：「宣告多數有期徒刑者，於各刑中之最長期以
    上，各刑合併之刑期以下，定其刑期。但不得逾30年。」比
    較結果，舊刑法較有利於被告酉○○。
  (六)綜合上述修正前、後之比較結果，除非屬法律變更而應逕適
    用裁判時法部分外，其餘應適用被告行為時之法律，即修正
    前刑法之相關規定，予以論處。
四、是核被告酉○○、壬○○2 人就事實一所示犯行，均係犯刑
    法第305 條恐嚇罪；被告酉○○、天○○、卯○○、寅○○
    、己○○等人就事實二所示犯行，均係犯刑法第304 條第1
    項之強制罪。又依起訴之事實及本院認定之結果，本件被告
    酉○○、壬○○等人涉犯事實一部分，並無任何取財行為，
    公訴意旨認被告酉○○、壬○○係犯刑法第346 條第2 項之
    恐嚇取財未遂罪，尚有未洽，惟2 者之社會基本事實尚屬同
    一，雖公訴人於本院審理中補充刑法第305 條之恐嚇罪，仍
    應就原起訴刑法第346 條第2 項恐嚇取財未遂罪之法條予以
    變更。被告酉○○、壬○○2 人間就事實一所示犯行；被告
    酉○○、天○○、卯○○、寅○○、己○○、「夢幻」及其
    餘不詳姓名年籍之成年人間就事實二所示犯行，均分別有犯
    意聯絡、行為分擔，為共同正犯。被告酉○○所為恐嚇、強
    制罪等犯行，係犯意各別，行為互異，應予分論併罰。
五、爰審酌被告等人均正值壯年，不思以正當方法獲取財物，動
    輒以集結眾人、恃強凌弱之方式，對被害人施以強暴、脅迫
    ，除侵害被害人財產及意志自由，更造成被害人心理上之不
    安及恐懼，嚴重影響社會治安，復該等被害人為求日後平安
    ，亦多求息事寧人而均與被告等人達成和解、撤回告訴，實
    屬可議；且被告天○○犯後坦承犯行、態度良好，顯有悔意
    ；其餘被告均於犯罪後矢口否認犯行，毫無悔意，態度欠佳
    ；並審酌被告卯○○、壬○○雖係協助他人解決糾紛，卻不
    以正當方法解決，委由被告酉○○等人以游走法律邊緣之非
    法手段強令被害人配合，被告酉○○係居於主導支配地位集
    結小弟、發號施令，被告天○○、寅○○、己○○等人，均
    係受被告酉○○之指揮等情，並綜合考量被告酉○○、壬○○、卯○○、己○○等人均係高職畢業、被告天○○係高中
    肄業、被告寅○○係國中肄業（見警卷教育程度欄之記載）
    ，及其上開犯罪情節等相關情狀，諭知如主文所示之刑，並
    就被告酉○○部分定其應執行之刑，以資懲儆。又被告天○○之辯護人雖請求諭知被告天○○緩刑等語，惟本院審酌被
    告天○○雖頗有悔意，惟其多次受被告酉○○指揮，以強暴
    、脅迫手段著手犯罪行為，情節非屬輕微，復其雖坦認犯行
    ，惟於本院中就涉及其餘被告部分均避重就輕，本院經審酌
    再三，復已就其犯後態度等情量刑如前，認尚不宜給予緩刑
    之宣告，併此敘明。又扣案之附表一所示之物，均非違禁物
    ，亦無證據證明係供犯本案所使用之物，爰不為沒收之諭知
    ，附此敘明。
六、再按「中華民國96年罪犯減刑條例」業經總統於96年7 月4
    日公布，同年7 月16日施行，本件被告等犯罪時間係在96年
    4 月24日以前，且其所犯罪名與宣告刑，經核符該條例第2
    條第3 款規定，並無第3 條所列不予減刑之情形，本件即應
    依同條例第7 條規定，減輕其刑，並於判決主文同時諭知其
    宣告刑及減得之刑，又本件被告所犯係最重本刑5 年以下有
    期徒刑以下之刑之罪，且經減刑後為6 月以下有期徒刑，應
    依同條例第9 條、修正前刑法第41條第1 項前段（被告酉○○部分並依第2 項）、廢止前罰金罰鍰提高標準條例第2 條
    等規定，併諭知如主文所示易科罰金折算之標準。
丙、無罪及不另為無罪諭知部分
一、公訴意旨另以：
  (一)被告黃○○（綽號「大董」）於民國94年12月14日下午10時
    33分25秒以其持用之行動電話號碼0000000000號撥打行動電
    話號碼0000000000號與甲○○，告知說要叫小弟，明天老大
    要辦事等語，又於同月15日上午0 時10分40秒以同一門號撥
    打行動電話號碼00000000 00 號與Ｅ○○，告知說要借「志
    仔」，會在車上等等語。嗣於94年12月15日下午5 時8 分許
    ，被告黃○○、甲○○、戊○○、宇○○與少年涂○○（77
    年4 月生，行為時尚未滿18歲，業經臺灣高雄少年法院付保
    護管束執行完畢）等人一同前往位於高雄市新興區○○○路
    142 號Ｂ○○所經營之「拿破崙洋行」，持棍棒砸毀店內洋
    酒、陳設器具等財物（毀損部分業經告訴人Ｂ○○撤回告訴
    ），因被告甲○○、戊○○、宇○○等人就此部分係共同涉
    犯刑法第305 條之恐嚇罪嫌等語。
  (二)被告黃洲源、宙○○、申○○、地○○、Ｃ○○，受同案被
    告酉○○、壬○○等人之邀約，於94年12月27日下午7 時許
    ，共同前往被害人癸○○所經營大黑製冰行舉辦之設於高雄
    縣鳳山市○○路與青年路口「國輝海產店」之尾牙餐宴，並
    與其他姓名年籍不詳之男子約10人共同意圖不法之所有，偽
    裝鴻豪製冰行員工，前往「國輝海產店」之尾牙餐宴，席間
    藉機滋事打群架、掀翻桌椅，並圍毆蘇清輝（傷害部分未據
    告訴），以暴力介入鴻豪製冰行、大黑製冰行之冰塊運送權
    益及員工挖角糾紛，並脅迫被害人達成和解。因認被告黃洲
    源、宙○○、申○○、地○○、Ｃ○○等人就此部分亦共同
    涉犯刑法第346條第2項之恐嚇取財未遂罪嫌（公訴人嗣於本
    院準備程序中補充起訴之法條刑法第305條之恐嚇罪嫌）等
    語。
  (三)被告天○○於95年1 月17日18時41分許，撥打其所持用之行
    動電話號碼0000000000號予行動電話號碼0000000000號綽號
    「憨仔」之人，嗣於同日19時許，天○○、宙○○（綽號阿
    賢）、子○○、午○○、綽號「憨仔」、「空安」等人，前
    往Ｆ○○位於屏東縣萬丹鄉新鐘村127 巷128 號住處，以棍
    棒砸毀該處之玻璃門、電視機及其他傢俱（毀損部分未據告
    訴），並毆打Ｆ○○及其妻林青（傷害部分未據告訴），以
    暴力介入盧永吉與Ｆ○○之車禍民事賠償糾紛，脅迫Ｆ○○
    支付賠償金，致Ｆ○○心生畏懼。因認被告天○○、宙○○
    、子○○、午○○等人就此部分係共同涉犯刑法第304 條第
    1項之強制罪嫌（嗣公訴人於本院準備程序中補充起訴之法
    條刑法第305條恐嚇罪嫌；至其等另涉犯毀損部分另為不受
    理諭知，詳述於後）等語。
  (四)於95年3 月2 日起訖同月10日間，被告黃○○、Ｅ○○、玄
    ○○、丑○○、Ｄ○○、辛○○、宇○○（綽號「志仔」、
    「阿志」）、戊○○等人，3 次前往設於高雄縣仁武鄉○○
    村○○路236 之2 號「泓邑企業有限公司」（下稱泓邑公司
    ），包圍該公司及工廠，迫使該公司員工不可進入公司上班
    ，脅迫該公司負責人戌○○出資購買股東丑○○之股票，致
    戌○○心生畏懼，遂以給付新台幣200 萬元成立和解。因認
    被告黃○○、Ｅ○○、玄○○、丑○○、Ｄ○○、辛○○、
    宇○○、戊○○等人此部分之3 次犯行均係共同涉犯刑法第
    304條第1項之強制罪嫌（嗣公訴人於本院審理中補充起訴法
    條刑法第305條恐嚇罪嫌）等語。
  (五)卯○○（綽號「小隻」）因不滿未○○於高雄市苓雅區○○○路106 號開設健健家族，影響其弟開設之「桔子園」飲料
    店生意，遂於95年4 月24日，與酉○○、黃洲源、寅○○、
    庚○○、丙○○、Ａ○○（綽號「土豆」）、己○○、綽號
    「夢幻」及其他姓名年籍不詳之人，先前往天○○高雄縣鳳
    山市○○○路33號住處集合，再分別搭乘計程車或騎乘機車
    前往未○○所經營健健家族，攜帶木棒、磚塊砸毀該店內之
    冰箱、招牌等設備（毀損部分業經撤回告訴），迫使未○○
    不得在該處繼續經營飲料店生意，致未○○心生畏懼。因認
    被告庚○○、丙○○、Ａ○○等人就此部分係涉犯刑法第30
    4條第1項之強制罪嫌（嗣公訴人於本院準備程序中就被告酉
    ○○、天○○、卯○○、寅○○、己○○、庚○○、丙○○
    、Ａ○○等全部被告，補充起訴之法條刑法第305 條之恐嚇
    罪嫌、追加刑法第354 條毀損罪嫌，惟毀損部分另為不受理
    諭知，詳述於後）等語。
二、按犯罪事實應依證據認定之，無證據不得推定其犯罪事實；
    又不能證明被告犯罪或其行為不罰者，應諭知無罪之判決；
    刑事訴訟法第154 條、第301 條第1 項分別定有明文。次按
    事實之認定，應憑證據，如未能發現相當證據，或證據不足
    以證明，自不能以推測或擬制之方法，以為裁判基礎；又認
    定不利於被告之事實，須依積極證據，苟積極證據不足為不
    利於被告事實之認定時，即應為有利於被告之認定，更不必
    有何有利之證據；又刑事訴訟上證明之資料，無論其為直接
    或間接證據，均須達於通常一般之人均不致有所懷疑，而得
    確信其為真實之程度，始得據為有罪之認定，若其關於被告
    是否犯罪之證明未能達此程度，而有合理性懷疑之存在，致
    使無從形成有罪之確信，根據「罪證有疑，利於被告」之證
    據法則，即不得遽為不利被告之認定，有最高法院40年臺上
    字第86號、30年上字第816 號、76年度臺上字第4986號判例
    意旨可資參照。若證據資料在經驗科學上或論理法則上尚有
    對被告較為有利之存疑，而無從依其他客觀方法排除此項合
    理之可疑，即不得以此資料作為斷罪之基礎，且刑事訴訟制
    度受「倘有懷疑，則從被告之利益為解釋」、「被告應被推
    定為無罪」之原則所支配，故得為訴訟上之證明者，無論為
    直接或間接證據，須客觀上於一般人均不致有所懷疑而達於
    確信之程度者，始可據為有罪之認定，倘其證明尚未達於「
    確信」之程度，而有合理可疑存在時，即難據以為被告不利
    認定，換言之，在法律判斷上，即不能為被告有罪之認定。
    按刑法第304 條所謂以脅迫使人行無義務之事或妨害人行使
    權利，係指以現實之加害相要脅，迫使人行具體無義務之事
    ，或妨害人具體之權利行使而言；是雖施以強暴、脅迫行為
    ，然並未以之要脅被害人行何種無義務之事或妨害被害人行
    使何種權利，則與強制罪之構成要件似有未合；又強制罪所
    保護者，係被害人之意志形成以及意志行動之自由，縱然行
    為人施強暴、脅迫行為之意，乃在迫使被害人為一定行為之
    作為或不作為，惟其所著手之客觀事實並未顯現出該意思，
    則尚難謂被害人之意志自由業已受到壓制，而應以強制罪相
    繩；至該強暴、脅迫行為是否另構成他罪，係屬另事。再按
    刑法第305 條之恐嚇罪，以加害生命、身體、自由、名譽、
    財產之事恐嚇他人，使人生畏怖心為目的，而通知將加惡害
    之旨於被害人者而言（最高法院52年臺上字第751 號判例可
    資參照），是需以加害生命、身體、自由、名譽、財產之事
    ，告知將來之惡害為已足，雖亦常有如為一定行為或不為一
    定行為將有如何之惡害等言詞，亦僅係抽象之恫嚇，即與現
    實具體之強制有別；另強制罪與恐嚇罪，因其行為人於主觀
    上之犯意亦因出於單純以惡害相加之事告知他人，使人生畏
    怖之心之恐嚇故意，或出於使人行無義務之事，或妨害人權
    利行使之強制罪故意，而有明顯差異。又刑法第305 條之恐
    嚇危害安全罪係屬危險犯，惟被告於恐嚇後進而實施毆打或
    毀損之加害行為，其恐嚇之危險行為應為後生之傷害或毀損
    實害行為所吸收，不另成立恐嚇危害安全罪。
三、公訴意旨認被告等人涉有上開刑法第305 條恐嚇、第304 條
    第1 項強制、第346 條第2 項之恐嚇取財未遂等罪，無非以
    ：共同被告等24人於警詢、偵查中之陳述或證述、被害人即
    證人Ｂ○○、癸○○、戌○○、乙○○、Ｆ○○、林青、未
    ○○等人證述，及證人涂○○、劉福龍、姜明宏、莊宗霖、
    李仁賢、陳姿卉等人之證述，復有高雄市政府警察局刑事警
    察大隊通訊監察譯文表針對被告酉○○所使用之行動電話號
    碼0000000000號、被告黃○○所使用之行動電話號碼000000
    0000號、被告天○○所使用之行動電話號碼0000000000號、
    被告宙○○所使用之行動電話號碼0000000000號、宙○○及
    蘇清輝簽立之和解書、丑○○及戌○○簽立之和解書各1 份
    ，高雄市政府警察局刑事警察大隊搜索扣押筆錄及扣押物品
    目錄表，現場蒐證照片33張等資為論據（詳如起訴書所載）
    。惟除被告天○○坦承前揭起訴所載事實外，其餘被告均矢
    口否認犯行。
四、被告等人之辯解：
  (一)就事實(一)拿破崙洋行部分，黃○○辯稱：伊未至現場、未叫
    小弟等語。被告甲○○辯稱：沒去過拿破崙洋行，電話譯文
    是伊跟戊○○打電話開玩笑的，但是為何要提到去拿破崙洋
    行砸店已經忘了等語，其辯護人則以：依被告與戊○○的通
    聯紀錄可知，其並不清楚當時現場狀況，卷內資料不足以證
    明甲○○有到現場，亦無法證明其對於本案事前有所知悉，
    至多係幫朋友找了人聯絡事情而已，至多僅成立幫助犯，且
    被告無前科，本案又符合減刑要件，請求諭知易科罰金之刑
    等語為被告甲○○辯護。被告戊○○辯稱：拿破崙洋行部分
    未參與也沒去過，那時候是看到報紙寫拿破崙洋行被砸的事
    ，才開玩笑說有去拿破崙洋行砸店等語。被告宇○○辯稱：
    未去拿破崙洋行，當時我在幫我媽媽賣魚，只有農曆16日才
    有休息等語。
  (二)就事實(二)國輝海產店部分，天○○辯稱：伊只是單純去那裡
    吃尾牙，當天同去的人有酉○○、宙○○、壬○○，其他人
    我不認識等語；其辯護人則以：被告承認有到現場，但國輝
    海產店部分是因為員工挖角事件，與恐嚇取財無關，儘可能
    涉及傷害或強制罪等語。宙○○辯稱：承認有傷害，是壬○○邀伊去吃尾牙，可能酒喝多了與人起口角，但伊有賠償及
    道歉、和解等語。Ｃ○○辯稱：當天是私下跟地○○去該處
    用餐，正好遇到他們打架，伊只認識酉○○、地○○，其餘
    被告都不認識等語。被告地○○（原名黃忠信）辯稱：未為
    恐嚇行為或與被害人談論過，伊是跟朋友約在那裡吃飯，突
    然他們就打到這邊來，Ｃ○○被打到流血，然後就起衝突，
    當天他們客人很多，我們那一桌約6 、7 個人，伊只認識Ｃ
    ○○、「阿賓」，其他人都不認識等語。申○○辯稱：伊未
    去現場，當時在睡覺，沒有人邀伊等語。
  (三)就事實(三)Ｆ○○住宅部分，午○○、子○○、天○○均坦毀
    損犯行，辯稱：伊未去現場等語。被告天○○之辯護人則以
    ：Ｆ○○部分被告承認毀損，但被害人受傷非因遭受毆打，
    看不出有強制罪部分等語為被告天○○辯護。被告宙○○則
    稱：未曾至現場等語。
  (四)就事實(四)泓邑公司部分，被告丑○○辯稱：伊是泓邑公司的
    副董，有參與經營，現場實際管理的人是乙○○，李順鑫是
    總經理，戌○○只有管錢，因與股東戌○○有糾紛，伊跟乙○○說要停止營運，乙○○同意後負責通知其他人，乙○○
    有權決定公司要不要上班，其餘人並無決定權等語。被告黃
    ○○辯稱：伊是2 、3 天就會去那裡睡覺，每次都是喝醉酒
    時凌晨去，睡醒就離開了（大約下午），因伊弟弟在那邊上
    班，有時候加班加到很晚，跟他們公司老闆、守衛都有認識
    等語。被告玄○○辯稱：伊係員工，案發時已工作3 年多、
    95年年底離開，伊住在大社鄉○○路，常常加班到11、12點
    ，約1 、2 天會在工廠內一次喝酒，有時候就直接回家，有
    時喝醉酒就睡在那裡等語。被告戊○○辯稱：未參與，警詢
    、偵查中均未做過筆錄等語。被告宇○○辯稱：伊是要去借
    沙灘車，連續去2 天，是跟Ｅ○○一起去的，當時伊在幫我
    媽媽賣魚，只有農曆16日才有休息等語。被告Ｅ○○辯稱：
    伊是宇○○去那裡跟丑○○借沙灘車的等語。被告Ｄ○○辯
    稱：玄○○帶伊去那裡應徵工作的，只去過一次，忘記時間
    了。被告辛○○辯稱：伊因為玄○○介紹，要跟Ｄ○○一起
    去應徵的等語。被告丑○○、玄○○、Ｄ○○、Ｅ○○、辛○○等5 人之辯護人則以：辛○○、Ｅ○○、玄○○等人當
    時確實有在丑○○住家門口，工廠大門並依丑○○指示關起
    來，惟辛○○等人與被害人員工並無任何言語或肢體上接觸
    ，有相關證人的證詞、錄影帶勘驗為證，實無強制罪的犯行
    ，且丑○○有該公司一半的股份，前1 天就告知經理說明天
    要休廠一天，乙○○向戌○○報告時亦未為反對的意思，故
    事實上有得到股東同意，且對物的強制並不構成強制罪，亦
    有85年度上更一字第1190號判決可參，請為被告等無罪的諭
    知等語。
  (五)就事實(五)健健家族部分，被告庚○○辯稱：是「夢幻」打電
    話找Ａ○○，Ａ○○找伊一起去，伊是上「夢幻」安排的計
    程車後才知是要去砸店，伊與Ａ○○到現場就站在那裡並沒
    有砸。被告Ａ○○辯稱：「夢幻」說要找伊去檳榔攤喝酒，
    先坐計程車去檳榔攤喝酒之後說要續攤，就帶伊去健健家族
    ，到了健健家族才說要砸店，伊就跟「夢幻」說我不要，就
    留在車上未下車，當時車上有伊、庚○○、「夢幻」，還有
    1 個不認識的人等語。被告丙○○辯稱：案發前一天晚上「
    夢幻」約明天要在南華路檳榔攤等，有事找伊，赴約後就看
    到很多人在那裡等，不久計程車就來了，「夢幻」說看到別
    人怎麼做就怎麼做，並準備很多木棍出來，我們一看到木棍
    自己心理就有數了，但是當時還不確定要去健健家族，反正
    就是由前面的人帶路，跟著前面的人做，但伊到達健健家族
    要下車時，他們一群人大約十幾人已經拿著木棒又衝回來了
    ，事後「夢幻」有請客去享溫馨喝酒、唱歌，伊去了之後聽
    他們在講，才發現都是上次去砸店的那些人等語。其餘被告
    酉○○、天○○、卯○○、寅○○、己○○等人就被訴恐嚇
    部分所辯如前乙、一、部分所載。
五、經查：
  (一)下列事實，依檢察官起訴事實所引用之證據：(一)拿破崙洋行
    部分，被告黃○○綽號大董，持用行動電話號碼0000000000
    號，甲○○持用0000000000號行動電話，Ｅ○○持用000000
    0000號行動電話，申○○持用0000000000號行動電話，被告
    黃○○於案發前曾通知綽號「立偉」、甲○○、Ｅ○○等人
    ，告知說要叫小弟、明天老大要辦事、要借「志仔」等語，
    並由黃○○、甲○○、戊○○、宇○○、涂○○等人一同前
    往拿破崙洋行，持棍棒砸毀店內洋酒、陳設器具等情；(二)國
    輝海產店部分，被告酉○○受壬○○之託，於案發時、地偽
    裝鴻豪製冰行員工，參加被害人之尾牙餐宴處理員工挖角糾
    紛，嗣天○○、宙○○、申○○、地○○、Ｃ○○等人，於
    席間藉機滋事打群架、掀翻桌椅，並圍毆蘇清輝等情；(三)Ｆ
    ○○住宅部分，天○○、宙○○（綽號阿賢）、子○○、午
    ○○等人，於案發時前往Ｆ○○住處，以棍棒砸毀該處之玻
    璃門、電視機及其他傢俱等情；(四)泓邑公司部分，於案發時
    、地，黃○○、Ｅ○○、玄○○、丑○○、Ｄ○○、辛○○
    、宇○○（綽號「志仔」、「阿志」）、戊○○等人，3 次
    前往泓邑公司，群聚於公司大門口，並告知公司員工不可進
    入公司上班，迫使戌○○達成退股事宜等情；(五)卯○○（綽
    號「小隻」）因不滿被害人未○○開設之健健家族，影響其
    弟之「桔子園」飲料店生意，遂委請酉○○幫忙，嗣由黃洲
    源、寅○○、庚○○、丙○○、Ａ○○、己○○、綽號「夢
    幻」及其他姓名年籍不詳之人，先前往大順檳榔攤集合，再
    分別前往健健家族，攜帶木棒、磚塊砸毀該店內之冰箱、招
    牌等設備，以強暴脅迫方式使未○○不得在該處繼續經營，
    及致未○○心生畏懼等情。固均堪以認定。
  (二)就拿破崙洋行、Ｆ○○住宅、健健家族部分被告等人涉犯恐
    嚇罪嫌部分，其毀損之事實固堪認定，惟該等被告之行為是
    否另構成刑法第305 條之恐嚇罪，仍須以告知將來惡害之危
    險行為，始足當之，若係現時之侵害，則已屬實害犯之範疇
    ，僅得論以實害犯行為，縱然被害人因侵害行為致心生恐懼
    ，亦無再論恐嚇罪之餘地。又若實害之行為，係為達到恐嚇
    目的之手段，則亦應就該通知之惡害內容為何，及實害行為
    與將來惡害之內容間有何關聯，加以證明。查：
    1.拿破崙洋行部分，證人Ｂ○○於警詢、偵查中均證稱：伊
      不知何原因被砸，案發前、後均未接獲恐嚇或勒索，亦未
      與人有買賣糾紛，認識黃○○，但不認識其餘被告，撤回
      告訴係因少年涂○○父親來拜託，且看他年紀小等語明確
      （見警2 卷第100 頁反面至第103 頁、偵2 卷第59頁）。
    2.Ｆ○○住宅部分，證人Ｆ○○於本院審理中結證稱：案發
      時伊不在，因伊在該處住了3 、40年未曾與人有爭執，所
      以猜想係因與人發生車禍案件，因都是車行在處理，尚未
      達成和解，聽說車行有被砸，車禍案件在屏東開庭時都有
      人跟蹤，需由法警帶我們出去，太太林青未說砸毀之人有
      說什麼話，製作筆錄時是猜想到車禍的事，車禍之事自始
      都是法院處理，民事和解則是3 方面在調解委員會調解解
      決的，因不認識對方，毀損的部分後來沒有跟對方和解，
      也沒有要提傷害或毀損的告訴，伊及家人因為此事受到驚
      嚇及害怕，我們是鄉下地方，不知對方是否是來示威的，
      伊不認識當庭之被告，屏東開庭也未見過他們等語。
    3.健健家族部分，證人陳姿卉於偵查中結證稱：當天砸店的
      人先講髒話後就開始砸店，沒有說因何原因來砸店等語（
      偵1 卷第14頁至第16頁）；證人未○○亦於偵查中結證稱
      ：92年5 月份開始經營健健家族，不知何原因被砸店，伊
      在做生意，不至於與他人有衝突，生意上的競爭者來砸店
      還不至於，當天被砸完問店員怎麼回事，他們均稱不知道
      等語（見偵1 卷第14頁至第16頁）。
    4.綜上，相關證人均證稱於案發時，拿破崙洋行、Ｆ○○住
      宅、健健家族等部分之被告等人行為時，均僅單純實施毀
      損行為，並無任何惡害通知，亦無證據證明被害人於事前
      、事曾經接獲何種惡害通知。是足認被告等人並未傳達何
      種將來惡害通知，而被害人Ｂ○○、Ｆ○○、未○○、陳
      姿卉等人對於惡害內容為何，亦無所知悉，核與恐嚇罪之
      構成要件有間，此部分應係單純毀損實害犯行，應堪認定
      。
    5.另就拿破崙洋行部分，雖依前揭被告黃○○（下簡稱A）
      於案發前1 天晚上與其母（下簡稱B） 之監聽譯文所示：
      「A ：我老板叫我明天去把它砸爛，叫他們出來講也不出
      來講」「B ：那叫你去喔」「A ：叫我找小弟明天去」等
      情觀之，縱然被告黃○○砸毀拿破崙洋行之目的係在逼迫
      被害人Ｂ○○出面談判，惟此部分係屬有無涉犯強制罪之
      範疇，仍無法證明本件究竟有何惡害通知；復公訴意旨未
      就強制罪部分起訴，而經起訴之恐嚇罪部分既無法證明，
      本院自無法一併加以審究，附此敘明。
  (三)被告天○○、宙○○、申○○、地○○、Ｃ○○等人就即國
    輝海產店涉犯刑法第346條第2項之恐嚇取財未遂罪或恐嚇罪
    部分，本件被告天○○、宙○○、申○○、地○○、Ｃ○○
    等人雖係為處理員工挖角糾紛，由被告酉○○等人糾集而至
    ，惟被告等人雖前往國輝海產店時，雖係前往助勢，必要時
    將施強暴、脅迫手段（使動作），並確已發生肢體上之衝突
    ，事後亦獲得酬謝等情，固可認定。惟此是否即謂被告天○○、宙○○、申○○、地○○、Ｃ○○等人對於被告酉○○
    、壬○○等人所共同實施之恐嚇犯行有所認識，非無可疑（
    縱有酬謝情事，因被告天○○、宙○○、申○○、地○○、
    Ｃ○○等人既因衝突而發生鬥毆事件，自無法以此遽認被告
    等人對於恐嚇部分亦有犯意聯絡）。復查卷內並無證據可資
    證明被告天○○、宙○○、申○○、地○○、Ｃ○○等人與
    被告酉○○、壬○○間，就恐嚇犯行有何犯意聯絡，是此部
    分被告天○○、宙○○、申○○、地○○、Ｃ○○等人與前
    揭經判決有罪之被告酉○○、壬○○間，有何犯意聯絡或行
    為分擔，尚屬無從證明。
  (四)就Ｆ○○住宅部分之被告等人涉犯強制罪嫌部分，依卷內相
    關事證，雖可證明被告等人確有實施毀損犯行，然始終無法
    證明被告等人之毀損行為與被害人Ｆ○○之車禍糾紛間有何
    關聯，復被害人Ｆ○○遭被告等人施以強暴、脅迫之毀損行
    為時，始終無法確知毀損之目的為何，僅係其自行猜測可能
    係車禍糾紛等情，業如前述，是本件被告等人是否確係基於
    強制故意，以強暴手段使被害人行無義務之事，尚有可疑。
  (五)泓邑公司之被告等涉犯強制罪嫌部分：
    1.雖公訴意旨以：被告等人施用強暴、脅迫手段影響被害人
      戌○○、乙○○行使其公司營運管理權以及員工通行權、
      工作權等語。惟查，證人即泓邑公司員工丁○○於本院審
      理中結證稱：95年3 月間有一次快8 點上班時，在泓邑公
      司唯一出入之警衛大門外，警衛知道我們是泓邑公司的人
      ，就說不能進去，今天泓邑公司不用上班，沒說是誰說的
      ，也沒看到有人說要進去拿東西不能進去的，因老闆還沒
      有來，沒有去請示上級或主管，當天沒有看過全部在庭被
      告，也未與之有言詞或肢體上接觸，大約待到12點，一直
      都在門口，此期間未看到任何不明人士對任何人有肢體上
      的接觸，大門附近只有守衛，丑○○住家門口附近有無十
      幾名男子，伊並未看到那邊去，後來經理、老闆有來，伊
      未看到警察來，大門到泓邑約300 公尺，在警衛大門看不
      到裡面泓邑的工廠，因為前面還有其他工廠擋住，一進去
      大門第一個建築物是郭董（丑○○）的房子，當天都在大
      門外未進入大門內，對於大門內有何狀況不清楚等語（見
      本院卷三第476 頁至第480 頁），核與證人即泓邑公司會
      計辰○○於本院審理中結證稱：95年3 月間有一天上班時
      ，大門的警衛說泓邑今天不用上班，不讓伊進去，因沒看
      到乙○○，也不知道是否真的，就在那裡等，他約8 點多
      到現場，先找警衛後就帶伊進去，所以那天有做帳，可是
      工廠停工，進入大門後第一個建築物郭老闆的住家，當天
      經過丑○○家時是騎機車只看前方，未注意看有無很多人
      在那裡，且每天都在走不會去注意左右兩邊有什麼，大門
      離工廠約2 、3 百公尺，從進入警衛室大門到你進入工廠
      為止，在庭的被告無人跟伊有言語或肢體衝突，類似這樣
      不能上班的情形總共有2 次，1 次就在門口等，1 次經理
      來伊就可以進去，都是等到中午才離開，伊都是騎車進出
      大門，未發生有人不讓伊進去，伊闖進去的情形，伊也未
      試圖要進去，所有的員工都在那邊等，伊幹嘛要進去，也
      沒有跟丑○○有接觸，在外面的那一次，大約11點半左右
      ，乙○○說今天不用上班，就回家了，也不知為何公司會
      這樣停工，不知道董事長跟副董事長因為股權的事情有爭
      執，只知道他們要拆夥，但是不知他們有什麼樣的問題等
      語（見本院卷三第482 頁至第486 頁）均大致相符，堪認
      本件被告丑○○等人雖於案發時，控制泓邑公司大門禁止
      泓邑公司員工進出，惟手段尚屬平和，泓邑公司員工對於
      有多人聚集於大門附近乙節亦無所知，足以認定。
    2.復經本院勘驗泓邑公司部分之警方蒐證光碟，勘驗結果為
      ：被告等人大部分時間都在丑○○家中或門口活動，宇○○、丑○○、玄○○、Ｄ○○、Ｅ○○等人與泓邑公司員
      工完全沒有身體上接觸、連交談都沒有。被告等人頻頻向
      外探望或走來走去，其中並有代書黃吉男、廠商前來拜訪
      丑○○，此有本院97年6 月26日勘驗筆錄及錄影翻拍照片
      等在卷足憑（見本院二卷第333 頁至第343 頁、第362 頁
      ）。是縱認被告Ｅ○○等人所辯係借沙灘車或前往應徵或
      在該處睡覺等語（例如被告丑○○已無繼續經營泓邑公司
      之意願，自無再應徵新人之可能）顯不足採，依現場所示
      情形，並無任何人施以強暴、脅迫之情形，亦核與前揭泓
      邑公司員工所為之證述相符。
    3.雖公訴意旨以：被告丑○○雖有公司一半股權，但未過半
      數，擔任公司副董，對公司重大事項無決定權，惟現場實
      際管理者是乙○○，董事長戌○○依法對外代表公司，且
      本案被告丑○○係以言語脅迫戌○○企圖以圍廠停工讓戌
      ○○遭受每日營運損失，以達退股目的，被告丑○○以物
      理力將大門上鎖妨礙員工進出，而玄○○等人亦照被告丑
      ○○指示管制員工進出，蒐證錄影雖然未拍到被告等人站
      在大門管制進出的情形，此乃因蒐證錄影係警方據報到場
      才片段錄製等語。惟查，被告丑○○係以控制大門之方法
      ，欲迫使股東即證人戌○○出面處理其退股事宜，縱屬事
      實，惟刑法第304 條第1 項強制罪之成立，不論對人或對
      物，均需以強暴、脅迫之方法，始足當之。是依上開泓邑
      公司員工之證述及員警現場蒐證錄影之勘驗結果，本件被
      告等人雖聚集在泓邑公司大門附近，惟在場之泓邑公司員
      工均未意識到有人聚集在內，且經警衛告以不用上班、不
      能進去等語，泓邑公司員工即在門外等候，待主管確認後
      才決定是否離去，並未發生有人欲強行進入而無法進入之
      情形；復參本件係因泓邑公司股東戌○○與被告丑○○2
      人間之糾紛而生，其2 人對於公司內部經營權之重大事項
      （此時並非對外，自無公司代表權之問題），均有對等之
      權利（2 人股權均占1/2） ，對於公司經營事項決議於股
      東間發生重大歧異，泓邑公司員工本即無所適從，仍須待
      股東間協調達成共識後，泓邑公司員工對於公司之經營內
      容始有所憑，是案發當日前往上班之員工，遇此股東間歧
      異之作為，於股東間達成共識前在外等候結果（要上班或
      不要上班），尚難謂其等有何因警衛不讓其進入即妨害其
      行使權利或使其行無義務之事等結果；暨上開泓邑公經理
      乙○○到場協調後，仍讓會計進入做帳等情綜合觀之，本
      件被告丑○○等人雖僅停留在大門附近丑○○住處，係由
      警衛管理大門，並無任何由被告等人強行關上大門，間接
      對人施強暴、脅迫施以強制力之情形，尚難認有何在場之
      員工，其自由意志業已受到壓制，而與刑法強制罪之構成
      要件有間。
    4.再依卷內被告玄○○95年3 月2 日15時45分之監聽譯文提
      及：「剛剛有人要出去，我問他要去哪，整個工廠都被我
      們圍起來；警察走了沒、警察不可能待幾小時」以及95年
      3 月2 日08：01監聽譯文提及「B ：小董你要注意那個陳
      小姐騎車不一定闖關過，後面也要有人顧；A ：不會啦那
      後面都封死了，如果闖關就揍」等內容，且有被告等人站
      在大門口、關上大門等情，惟此僅能證明被告等人有共同
      謀議情形，或有預備實施強暴、脅迫之可能，且警衛僅對
      泓邑公司員工稱不必上班、不能進去，泓邑公司員工即行
      作罷，停在門外等待公司上級處理，對於其內是否有人監
      控之情形並無認識，尚難謂其意志自由已受壓制等情，已
      如上述，是本件被告等人既未達於著手實施強暴、脅迫行
      為，而強制罪並未就陰謀犯或預備犯設有處罰規定，自不
      得以強制罪相繩。
    5.又證人戌○○、乙○○在警偵訊雖證稱被告丑○○等人確
      有圍廠、掌控狀況等行為，證人戌○○與丑○○和解書上
      並註明不得再予滋擾等情。惟依現場之情形，大門係唯一
      出入口，此有卷附該大門至泓邑公司全區之現場圖、相片
      在卷足憑（見本院二卷第82頁），實無「圍廠」之必要，
      惟本件證人戌○○並未於案發時在場，而證人乙○○對於
      丑○○管制大門進出無法作主，即通知證人戌○○，經戌
      ○○指示報警等情，業經證人戌○○、乙○○到庭證述明
      確，而「管制」、「已掌控」狀況等，均屬證人主觀上之
      判斷，案發時是否確已達「強暴」、「脅迫」之程度，仍
      須依據卷內相關事證，客觀加以判斷。又戌○○案發時，
      為何請乙○○報警，為何會在與丑○○和解書上還要註明
      不得再予滋擾等情，涉及證人戌○○與被告丑○○間股東
      糾紛之處理過程，惟此是否即可證明被告丑○○即有實施
      強暴、脅迫等強制行為，尚嫌率斷。另檢察官雖請求傳喚
      蒐證員警高雄市政府警察局第九分隊潘宏炎到庭陳述當時
      情形及本案查獲經過，惟本件既經泓邑公司員工等人就案
      發現場之情形結證明確，應無再行傳喚之必要，均附此敘
      明。
  (六)健健家族被告庚○○、Ａ○○、丙○○等人涉犯強制罪部分
    ，公訴意旨認：本案係有計畫之集合、發放木棍等武器，並
    統一叫計程車前往案發地，謀畫相當細密，不可能會發生多
    人均未下車或者來不及砸店，再加上事後這些被告也參加享
    溫馨KTV 之慶功宴，被告等多人其實係基於犯意聯絡、行為
    分擔，即應屬於共同正犯，被告庚○○、Ａ○○、丙○○等
    人片面辯詞並不足採等語。惟認定事實應憑證據，不得自行
    以臆測認定被告之犯行，如前所述，而被告庚○○、Ａ○○
    於警詢、偵查中均供稱：到場時不願下手，只有在旁邊看等
    語；而被告丙○○自承其到達現場後未及下手，行為已然結
    束等語。惟其等均於集合地點見大家分配木棍時，心中已經
    有數，並依「夢幻」指示前面的人如何做便照著做，而仍隨
    同眾人前往健健家族等情，固堪認定，惟其等見到分配木棍
    時，雖得認識毀損之行為，尚難認其等對於強制罪之犯行亦
    可得認識，況且其等到達現場後縱然可得認知係要砸店，惟
    並無證據可資證明被告庚○○、Ａ○○、丙○○等人確有下
    手實施犯行；復本件所集結之人高達3 、40人，現場一片混
    亂，毀損全程不會超過5 分鐘等情，已如前述，是被告庚○○、Ａ○○、丙○○等人所辯，亦非無可能，且縱然事後該
    等被告確有前往享溫馨接受招待，亦無法遽認被告庚○○、
    Ａ○○、丙○○等人對於強制罪之犯行亦有犯意聯絡及行為
    分擔。
  (七)從而，本件相關卷證資料，被害人及相關證人之證述、相關
    監聽譯文、現場相片等，無法證明被告等人就拿破崙洋行、
    Ｆ○○住宅、健健家族等部分行為有為何種惡害之通知；就
    Ｆ○○住宅部分之被告等著手實施之毀損行為與車禍和解有
    何關連；就泓邑公司部分之被告等有何著手實施強暴、脅迫
    行為；就國輝海產店部分，除被告酉○○、壬○○外，並無
    證據可證明其餘被告就恐嚇行為有犯意聯絡及行為分擔；就
    健健家族部分之被告庚○○、Ａ○○、丙○○等人，對於強
    制罪部分，可否於事前即有犯意聯絡。是在經驗科學上或論
    理法則上尚有對被告較為有利之存疑，而依卷內其餘證據，
    亦無從依其他客觀方法排除此項合理之可疑，至多僅能證明
    被告於前開檢察官起訴之時、地，被告等人確有毀損或部分
    之人有毀損犯行，惟尚無從使本院達到被告確有實施恐嚇、
    強制等罪確信之程度。此外，公訴人對於犯罪事實，應提出
    證據及說服之實質舉證責任，倘其提出證明之方法，無從說
    服法院以形成被告有罪之心證，基於無罪推定原則，自應為
    無罪之諭知；茲本件公訴人並未提出適合於證明被告上開犯
    罪事實之積極證據，並說明其證據方法與待證事實之關係，
    本院依卷內訴訟資料，復已逐一剖析，參互審酌，認被告黃
    ○○、甲○○、戊○○、宇○○等人就事實(一)之恐嚇犯行；
    被告天○○、宙○○、申○○、地○○、Ｃ○○等人就事實
    (二)所示恐嚇（或恐嚇取財）犯行；被告天○○、宙○○、子
    ○○、午○○等人所涉事實(三)所示犯行；被告黃○○、Ｅ○○、玄○○、丑○○、Ｄ○○、辛○○、宇○○、戊○○等
    人就事實(四)所示強制罪犯行；被告酉○○、天○○、卯○○
    、寅○○、己○○、庚○○、丙○○、Ａ○○等人就事實(五)
    所示恐嚇罪犯行；被告庚○○、丙○○、Ａ○○等人就事實
    (五)所示強制罪之上開犯行，尚屬犯罪不能證明，揆諸前揭判
    例意旨及說明，被告等人之行為即應為無罪諭知（另因被告
    酉○○、天○○、卯○○、寅○○、己○○等人涉犯事實(五)
    之同一行為，業經本院判決應成立強制罪如前，復公訴意旨
    亦未論及本件恐嚇罪與前開判決有罪之強制罪間係何種競合
    關係，此部分應不另為無罪諭知）。
丁、被告酉○○、天○○、寅○○、卯○○、己○○、庚○○、
    Ａ○○、丙○○、子○○、午○○、宙○○等人不受理及不
    另為不受理諭知部分
一、公訴意旨係以：
  (一)天○○於95年1 月17日18時41分許，撥打其所持用之行動電
    話號碼0000000000號予行動電話號碼0000000000號綽號「憨
    仔」之人，嗣於同日19時許，天○○、宙○○（綽號阿賢）
    、子○○、午○○、綽號「憨仔」、「空安」等人，前往Ｆ
    ○○位於屏東縣萬丹鄉新鐘村127 巷128 號住處，以棍棒砸
    毀該處之玻璃門、電視機及其他傢俱（毀損部分未據告訴）
    ，並毆打Ｆ○○及其妻林青（傷害部分未據告訴），以暴力
    介入盧永吉與Ｆ○○之車禍民事賠償糾紛，脅迫Ｆ○○支付
    賠償金，致Ｆ○○心生畏懼。
  (二)卯○○（綽號「小隻」）因不滿未○○於高雄市苓雅區○○○路106 號開設「健健家族飲料店」，影響其弟開設之「桔
    子園」飲料店生意，遂於95年4 月24日，與酉○○、黃洲源
    、寅○○、庚○○、丙○○、Ａ○○（綽號「土豆」）、己○○、綽號「夢幻」及其他姓名年籍不詳之人，先前往天○○高雄縣鳳山市○○○路33號住處集合，再分別搭乘計程車
    或騎乘機車前往未○○所經營「健健家族飲料店」，攜帶木
    棒、磚塊砸毀該店內之冰箱、招牌等設備（毀損部分業經撤
    回告訴），迫使未○○不得在該處繼續經營飲料店生意，致
    未○○心生畏懼。
  (三)因認被告酉○○、天○○、寅○○、卯○○、己○○、庚○○、Ａ○○、丙○○等人就事實(一)部分；被告天○○、子○○、午○○、宙○○等人就事實(二)部分另共同涉犯刑法第35
    4 條毀損罪嫌等語。
二、按告訴乃論之罪，告訴人於第一審辯論終結前，得撤回其告
    訴；又告訴或請求乃論之罪，未經告訴或其告訴經撤回者，
    法院應諭知不受理之判決，刑事訴訟法第238條第1項，及第
    303 條第3款定有明文。
三、本件被告酉○○、天○○、寅○○、卯○○、己○○、庚○○、Ａ○○、丙○○等人就事實(一)部分；被告天○○、子○○、午○○、宙○○等人就事實(二)部分，均因毀損案件，經
    檢察官提起公訴及補充起訴法條，認被告等均係犯刑法第35
    4 條毀損罪。依同法第357 條之規定，須告訴乃論。茲事實
    (一)部分所示之被害人Ｆ○○及其家人並未提起告訴，有證人
    Ｆ○○於本院審理中之證述可參（見本院三卷第600 頁），
    且至案發時（95年1 月17日）起至今已逾告訴之6 個月期間
    ，已無補正之可能；至事實(二)部分業據告訴人未○○於本院
    調查中，聲請撤回其告訴，有其撤回告訴狀在卷足憑（見本
    院三卷第568 頁），揆諸前開說明，並參酌事實(一)之全部被
    告及事實(二)之被告庚○○、Ａ○○、丙○○等人，經本院認
    定應就同一事實其餘被訴部分另為無罪諭知，起訴意旨則認
    此部分與其餘經判決無罪部分係犯意各別、行為互異，請求
    分論併罰，爰逕為諭知不受理之判決；至事實(二)部分經本院
    部分有罪之，因該部分之毀損行為，係被告等人用以施強暴
    、脅迫妨害告訴人未○○經營健健家族權利之同一行為，具
    想像競合之裁判上一罪關係，爰就此部分之被告酉○○、天
    ○○、寅○○、卯○○、己○○等人，均不另為不受理之諭
    知。
戊、被告巳○○部分業經本院另為不受理判決；被告黃○○經合
    法傳喚無正當理由而未到庭，復拘提無著，惟因其涉犯之刑
    法第305 條恐嚇、第304 條第1 項強制等罪嫌，業經本院認
    應諭知無罪，爰依刑事訴訟法第306 條規定，不待其陳述逕
    行判決，附此敘明。
據上論斷，依刑事訴訟法第299 條第1 項前段、第300 條、第30
1 條第1 項、第303 條第3 款、第306 條，刑法第2 條第1 項前
段、第304 條第1 項、第305 條，修正前刑法第28條、第41條第
1 項前段、第2 項、第51條第5 款，廢止前罰金罰鍰提高標準條
例第2 條，中華民國九十六年罪犯減刑條例第2 條第1 項第3 款
、第7 條、第9 條，判決如主文。
本案經檢察官亥○○到庭執行職務。
中    華    民    國    98    年    1     月    9     日
              刑事第二庭  審判長法  官  簡志瑩
                                法  官  王參和
                                法  官  呂明燕
以上正本證明與原本無異。
如不服本判決應於收受送達後10日內向本院提出上訴書狀，並應
敘述具體理由；如未敘述上訴理由者，應於上訴期間屆滿後20日
內向本院補提理由書（均須按他造當事人之人數附繕本）「切勿
逕送上級法院」。
中    華    民    國    98    年    1     月    9     日
                                書記官  陳瓊芳
附表
   ┌──┬───────────────┬──┬──┐
   │編號│扣押物品                      │單位│數量│
   ├──┼───────────────┼──┼──┤
   │ 1  │西瓜刀（被告黃○○使用）      │把  │ 1  │
   │    │                              │    │    │
   ├──┼───────────────┼──┼──┤
   │ 2  │行動電話（被告黃○○使用，門號│具  │ 3  │
   │    │分別為0000000000、0000000000、│    │    │
   │    │0000000000）                  │    │    │
   ├──┼───────────────┼──┼──┤
   │ 3  │行動電話（被告酉○○使用，門號│具  │ 4  │
   │    │分別為0000000000、0000000000、│    │    │
   │    │0000000000、0000000000）      │    │    │
   ├──┼───────────────┼──┼──┤
   │ 4  │玩具手槍（被告酉○○使用）    │支  │ 2  │
   │    │                              │    │    │
   │    │                              │    │    │
   ├──┼───────────────┼──┼──┤
   │ 5  │行動電話（被告天○○使用，廠牌│具  │ 1  │
   │    │SANY門號為）                  │    │    │
   └──┴───────────────┴──┴──┘
附錄本案論罪科刑法條全文
中華民國刑法第304條
以強暴、脅迫使人行無義務之事或妨害人行使權利者，處3年以
下有期徒刑、拘役或3百元以下罰金。
前項之未遂犯罰之。
中華民國刑法第305條
以加害生命、身體、自由、名譽、財產之事，恐嚇他人致生危害
於安全者，處2年以下有期徒刑、拘役或3百元以下罰金。


司法院資訊處製作；財團法人民間司法改革基金會備份。
